【裁判字號】    95,訴,4832
【裁判日期】    950831
【裁判案由】    侵權行為損害賠償
【裁判全文】
臺灣臺北地方法院民事判決              95年度訴字第4832號
原      告  丙○○
被      告  乙○○
訴訟代理人  甲○○
上列當事人間請求侵權行為損害賠償事件，本院於民國95年8月
17日辯論終結，判決如下：
    主  文
被告應給付原告新台幣肆拾貳萬柒仟貳佰陸拾陸元，及自民國九
十五年三月十四日起至清償日止按年息百分之五計算之利息。
原告其餘之訴駁回。
訴訟費用由被告負擔十分之六；餘由原告負擔。
本判決第一項得假執行。
原告其餘假執行之聲請駁回。
    事實及理由
一、原告起訴主張：
（一）民國93年3月26日凌晨2時35分許，被告乙○○駕駛車牌號
      碼2N－5880號自用小客車，沿台北市○○○路北向南內側
      車道行駛，行經該路與和平東路交岔路口，擬左轉東向進
      入和平東路時，原應注意汽車駕駛人駕駛汽車，應遵守道
      路交通號誌之指示，而依當時路口之交通號誌已轉為紅燈
      ，本應注意不得通行，當時雖為晚間，然有照明且交通號
      誌正常清楚，路面狀況無缺陷、無障礙物，視距良好，並
      無不能注意之情事，竟疏未注意，貿然闖紅燈強行左轉，
      適原告騎乘車牌號碼IXE-723號之普通重機車沿和平東路
      由東向西行駛經過上開路口，見被告違規闖紅燈之自小客
      車時，閃避不及遭其撞及，致原告不但所騎乘之機車受有
      損害，且原告本人受有右股骨開放性骨折、右小腿撕裂傷
      、臉部挫傷，經台北市立仁愛醫院初步診療後，嗣轉往國
      立台灣大學醫學院附設醫院接受股骨幹骨折開放性復位手
      術，迄今未痊癒。
（二）被告駕車本應遵守道路交通號誌之指示，且依當時之狀況
      又非不能注意，竟疏不注意，貿然闖紅燈強行左轉，而撞
      及原告以致肇事，被告自有過失。依台北市車輛行車事故
      鑑定委員會之鑑定，亦認定肇事原因係因被告「違反號誌
      管制」，原告則為「無肇事因素」，故被告之過失行為與
      原告之受傷及機車之受損間，具有相當因果關係。
（三）原告因本件車禍所受之損害：
  １、增加生活上之需要：
 （1）醫療費：至目前為止，原告因本件車禍受傷已支出之醫療
      費為新台幣（下同）56,903元，又原告受傷外表留有疤痕
      ，尚需修補美容，其整形費用為30,000元，故本件醫療費
      共計86,903元。
 （2）看護費：原告因本件車禍導致右股骨開放性骨折、右小腿
      撕裂傷，致不能行走，無法自行處理日常生活起居，需仰
      賴父母親在旁照料看護，其期間自93年3月26日凌晨入院
      急診手術，至93年5月16日止，共計52天，包括住院10天
      及在家療傷之42天，原告請求52天之看護費，依據臺大醫
      院病患僱用陪病員須知上載全日班看護費為2,000 元，原
      告請求52天之看護費為104,000元。
 （3）車資：原告受傷至今，因行動不便除就醫及復健時均須搭
      乘計程車往返外，原告因恐病假過久遭到任職公司之解僱
      ，不顧醫生診斷務必療傷4個月才能上班之叮嚀，原告強
      忍腳傷提前上班，因行動依然不便，無法騎乘機車而需搭
      乘計程車上班，其期間自93年5月17日至7月25日共計70天
      ，故請求車資26,230元。
    從原告家中至臺大醫院車資一次100元，往返一趟為200元
      ，原告就診8次，共計1,600元。
    從原告家中至台北市立聯合醫院（台北市○○路○段10 號
      ）車資一次125元，往返一趟為250元，原告就診3次，共
      計750元。
    從原告家中至中山醫院（台北市○○路○段112巷11號）車
      資一次150元，往返一趟為300元，原告就診3次，共計900
      元。
    從原告家中至中醫診所（台北市○○○路○段136號4樓）
      車資一次70元，往返一趟為140元，原告就診7次，共計98
      0元。
    從原告家中至工作地點－香港商蘋果日報出版發展有限公
      司台灣分公司（台北市○○區○○路141巷38號）車資一
      次220元，往返一趟為440元，上開70天期間，扣除原告週
      休2天，計20天，其餘50天之車資為22,000元。
  ２、工作損失：原告因本件車禍受傷自93年3月26日至93年5月
      16日止，因就醫、復健及在家療養而無法上班，此病假期
      間，原告任職之公司卻扣減120,133元之薪資，有關此部
      份之工作損失亦因被告肇事所致。
  ３、非財產上之損害即精神慰撫金部分：按慰撫金數額之認定
      ，應依被害人所受身體上與精神上痛苦程度及其所造成之
      影響予以認定，原告因本件車禍受傷，先後經2次手術，
      多次復健，所受之痛苦包括傷口疼痛、酸麻、手術疼痛、
      失血、腦部暈眩、行動不便、身受體傷及醫院往返奔波之
      苦、多次復健之費時與痛苦、心情鬱悶與擔心病情等精神
      上有易於焦慮之狀態及對騎乘機車是否安全之心理障礙，
      由於目前仍須繼續復健，但右腳之腳部功能已無法完全復
      原而無法正常使力行走，時日一久，原告之雙腿已出現長
      短不一之現象，走起路來搖攏晃動，無異於跛腳且留有傷
      疤，對於大學畢業而從事記者工作之原告？外觀相貌之改
      變，對人際關係顯有影響，原告之身心實均受相當大之痛
      苦。又原告年輕有活力，正值人生工作之精華時期，前途
      本無可限量，日前卻因原告腳受傷，無法在外採訪新聞，
      影響工作績效而被公司調為編輯校對工作，原告已難展現
      抱負。凡此，原告之身心均受有極大之痛苦，其身體上與
      精神上之痛苦實難以言喻，故原告請求被告給付精神慰撫
      金400,000元。
   ４、綜上，原告請求737,266元（計算式為：86,903＋104,00
       0＋26,230＋120,133＋400,000＝737,266）。
（四）聲明：被告應給付原告762,116元及自起訴狀繕本訴達翌
      日起至清償日止，按年息百分之五計算之利息。
二、被告方面：
    當時伊車子係停止的，係原告撞上伊之車子。當時伊要到和
    平東路，當時是黃燈，伊要過去，有壹台車衝出來，當時伊
    的車子是停止的，伊發現伊不能過去要倒車時，原告就撞上
    伊等語。故聲明：原告之訴駁回。
三、得心證之理由：原告主張其於93年3月26日因車禍受有右股
    骨開放性骨折、右小腿撕裂傷、臉部挫傷等傷害，業據其提
    出台北市立仁愛醫院、台灣大學醫學院診斷證明書為憑，復
    為被告所不爭執，堪信為真實。原告主張上開傷害係因被告
    於同日駕駛車牌號碼2N－5880號自用小客車，因疏未注意，
    貿然闖紅燈強行左轉之過失行為所造成，則為被告否認。是
    本件應審酌者厥為被告就本件車禍事故有無過失？原告得請
    求之賠償數額為何？茲論斷如下：
（一）被告就本件車禍事故有無過失？
    被告辯稱：當時伊車子係停止的，係原告撞上伊之車子云云
    ，惟查，被告於警詢時自承「.... 當時我見號誌為黃燈，
    我駛入路口至肇事處，IXE普通重機車突然由和平東路東往
    西而來，我立即剎車，但來不及.... 」，「當時，我見號
    誌為黃燈，我車尚未過停止線，距停止線約二部小型車距離
    」、「我未發現該重機車，碰撞後才發現，因我見黃燈未停
    止，但對方車速太快」等語（見台北市警察局交通分隊交通
    事故談話紀錄表，正本附於刑事卷），被告事故發生時自承
    見黃燈仍駛入路口並未停止，被告嗣於本件審理時改稱事故
    發生時車子係停止云云，自不足採。按汽車行駛至交岔路口
    ，其行進、轉彎應遵守號誌之指示行駛，道路交通規則第10
    2條第1項第1款定有明文，依被告自承其見號誌為黃燈，車
    尚未過停止線，距停止線約二部小型車距離，且未停止直接
    駛入交岔路口，足認肇事當時北向南號誌已轉換為紅燈，被
    告有違反號誌管制之過失行為致原告受傷，應可認定。本件
    於刑事案件審理時送請台北市車輛行車事故鑑定委員會鑑定
    結果，亦認定肇事原因係因被告「違反號誌管制」，原告則
    為「無肇事因素」，有鑑定意見書（影本）在卷可稽。又被
    告之過失行為與原告之受傷及機車之受損間，具有相當因果
    關係，亦可認定。被告應負侵權行為損害賠償責任。
（二）原告得請求之賠償數額為何？
    按不法侵害他人之身體或健康者，對於被害人因此喪失或減
    少勞動能力，或增加生活上之需要時，應負損害賠償責任。
    又不法侵害他人之身體、健康或其他人格法益而情節重大者
    ，被害人雖非財產上之損害，亦得請求賠償相當之金額。民
    法第193條第1項、第195條第1項分別定有明文。又按當事人
    主張有利於己之事實者，就其事實有舉證之責任，民事訴訟
    法第277條亦定有明文。被告不法侵害原告之身體，已如前
    述，自應負損害賠償責任。玆原告請求被告賠償費用，是否
    應予准許，分述為次：
（1）醫療費用：原告主張因本件車禍受傷已支出之醫療費56,90
     3元，業據其提出醫療費用單據為憑（見本院95年北調字第
     160號卷第14頁至第31頁），原告此部份請求，自應准許。
     至原告主張其受傷外表留有疤痕，尚需修補美容，其整形
     費用為30,000元云云，原告對於此部份費用是否為療傷所
     必需，其費用是否合理，均未舉證以實其說，原告請求整
     容費用30,000元部分，舉證不足，爰不予准許。
（2）看護費：原告主張因本件車禍導致右股骨開放性骨折、右
     小腿撕裂傷，致不能行走，無法自行處理日常生活起居，
     需仰賴父母親在旁照料看護，其期間自93年3月26日凌晨入
     院急診手術，至93年5月16日止，共計52天，包括住院10天
     及在家療傷之42天，原告請求52天之看護費，依據臺大醫
     院病患僱用陪病員須知上載全日班看護費為2,000元，原告
     請求52天之看護費為104,000元。按被害人因受傷需要隨身
     看護，而由親屬、配偶等看護時，雖無現實看護費之支付
     ，亦未受支付之請求，仍應認被害人受有看護費之損害。
     經核，依原告所提診斷書所載：「病人於93年3月26日來本
     院住院，在本院接受股骨幹骨折開放性復位手術，於93年4
     月5日出院，宜門診追蹤治療」（見本院北調字第160號卷
     第9頁），是原告確有住院10日手術之事實，原告為腿部受
     傷，確造成行動不便，有需要看護輔助，其請求住院10日
     期間及在家休養42日期間看護費，期間亦屬合理，原告請
     求看護費用104,000元應予准許。
（3）車資：原告主張因受傷行動不便，於就醫、復健及上班時
     均須搭乘計程車往返，上班請求期間自93年5月17日至7月
     25日共計70天。經核，原告主張從原告家中至臺大醫院
     車資一次100元，往返一趟為200元，原告就診8次，共計1,
     600元。從原告家中至台北市立聯合醫院（台北市○○路
     ○段10 號）車資一次125元，往返一趟為250元，原告就診
     3次，共計750元。從原告家中至中山醫院（台北市○○
     路○段112巷11號）車資一次150元，往返一趟為300元，原
     告就診3次，共計900元。從原告家中至中醫診所（台北
     市○○○路○段136號4樓）車資一次70元，往返一趟為140
     元，原告就診7次，共計980元。從原告家中至工作地點
     －香港商蘋果日報出版發展有限公司台灣分公司（台北市
     內湖區○○路141巷38號）車資一次220元，往返一趟為
     440元，上開70天期間，扣除原告週休2天，計20天，其餘
     50天之車資為22,000元，合計為26,230元，原告請求之金
     額、期間、次數，尚屬合理，而原告有就醫、復建及上班
     之事實，亦有醫療費用收據、在職證明書可憑，此部份請
     求，亦應予准許。
（4）工作損失：原告主張因本件車禍受傷自93年3月26日至93年
     5 月16日止，因就醫、復健及在家療養而無法上班，此病
     假期間，原告任職之公司扣減120,133元之薪資，業據原告
     提出任職公司員工薪資單為憑，原告此部份請求，應予准
     許。
（5）非財產上損害賠償：原告主張因身心受創，請求慰藉金400
     ,000 元。按非財產上之損害賠償，應以實際加害之情形、
     被害人所受精神上痛苦之程度、賠償權利人之身分地位、
     經濟能力，並斟酌賠償義務人之經濟狀況、可歸責之程度
     等定之。經查，原告為66年1月出生，教育程度為大學畢業
     ，任職於香港商蘋果日報出版發展有限公司台灣分公司，
     有原告所提在職證明書、學位證書在卷可稽；被告為63年
     12月出生，教育程度國中畢業，職業為水泥工，有附於刑
     事偵查卷宗調查筆錄並據被告自承在卷；又審酌原告因本
     件車禍造成行動上不便，為治療身體傷害多次往返醫院就
     診，被告之過失程度，本院審酌以上一切情狀，認原告得
     請求之金額以120,000元為適當，超逾部分，則不予准許。
四、縱上所述，被告應賠償原告之損害賠償數額共計427,266元
    （計算式：醫療費用56,903元＋看護費104,000元＋交通費
    26,230元＋工作損失120,133元＋慰藉金120,000元＝427,26
    6元）。從而，原告依據侵權行為之法律關係，請求被告給
    付原告427,266元，及自起訴狀繕本送達翌日（即95年3月14
    日）起至清償日止，按年息百分之五計算之利息為有理由，
    應予准許。逾此範圍之其餘請求則不予准許，應予駁回。
五、假執行之宣告：本件原告勝訴部分，因所命給付之金額未逾
    新臺幣50萬元，應由本院職權宣告假執行。至於原告敗訴部
    分，其假執行之聲請失所依附，不予准許。
六、本件原告之訴，為一部有理由，一部無理由，依民事訴訟法
    第79條、第389條第1項第5款，判決如主文。
中    華    民    國    95    年    8     月    31    日
                  民事第二庭  法  官  吳淑惠
以上正本係照原本作成。
如對本判決上訴，須於判決送達後20日內向本院提出上訴狀
中    華    民    國    95    年    9     月    1     日
                              書記官  蔡凱如


司法院資訊處製作；財團法人民間司法改革基金會備份。
